臺灣高等法院臺南分院刑事判決
111年度上訴字第605號
上  訴  人  
即  被  告  蔡宗豪



指定辯護人  本院公設辯護人簡松柏  
上列上訴人因違反毒品危害防制條例案件，不服臺灣雲林地方法
院110年度訴字第715號中華民國111年3月29日第一審判決（起訴
案號：臺灣雲林地方檢察署110年度偵字第8528、8112號），提
起上訴，本院判決如下：
    主  文
上訴駁回。
    事  實
一、甲○○明知混合第三級毒品4-甲基甲基卡西酮、甲基-N,N-二
    甲基卡西酮成分之毒品咖啡包，係毒品危害防制條例列管之
    第三級毒品，依法不得販賣，竟意圖營利，基於販賣混和二
    種以上第三級毒品之犯意，於民國110年1月19日4時10分前
    某時，在雲林縣○○鄉○○村○○路000號之居處，以新臺幣（下
    同）8,000元之代價，販賣並交付如附表編號1所示混合上開
    第三級毒品成分之毒品咖啡包50包（4-甲基甲基卡西酮純質
    總淨重共計8.9394公克）與乙○○，並約定由乙○○應交付8,00
    0元之價金與甲○○，惟乙○○事後並未如期給付上開價金。嗣
    乙○○於同日凌晨4時10分許，在雲林縣○○鄉○○村○○0號之○○國
    小前，以9,000元之價格，販賣上開毒品咖啡包50包與黃正
    豐，完成交易。後警於同日凌晨4時30分許，在上址○○國小
    發現黃正豐行跡可疑，經盤查發現黃正豐所駕駛車牌號碼00
    00-00自小客車後座放置上開毒品咖啡包50包，而循線查悉
    上情(乙○○所涉販賣第三級毒品而混合二種以上之毒品犯行
    ，業經臺灣雲林地方法院以110年度訴字第549號刑事判決，
    判處有期徒刑1年8月，緩刑3年)。　　　　
二、案經雲林縣警察局北港分局報告臺灣雲林地方檢察署檢察官
    偵查起訴。
    理  由
壹、程序部分：
一、上訴範圍：
    本件被告甲○○經原審判決有罪部分，均據被告提起上訴，而
    檢察官則均未提起上訴，惟原判決關於被告犯持有第三級毒
    品純質淨重五公克部分（即原判決事實二部分），業據被告
    於111年5月27日撤回上訴，而告確定，已不在上訴範圍，有
    被告於同日所出具之撤回上訴聲請書（見本院卷第89頁）在
    卷可稽。至原判決關於被告販賣第三級毒品而混合二種以上
    之毒品部分(即原判決事實一部分），則未據被告撤回上訴
    ，尚未確定，屬本案之上訴範圍，先予敘明。
二、證據能力：
㈠、按刑事訴訟法第159條之5規定之傳聞例外，乃基於當事人進
    行主義中之處分主義，藉由當事人等「同意」之此一處分訴
    訟行為，與法院之介入審查其適當性要件，將原不得為證據
    之傳聞證據，賦予其證據能力。本乎程序之明確性，其第1
    項「經當事人於審判程序同意作為證據」者，當係指當事人
    意思表示無瑕疵可指之明示同意而言，以別於第2項之當事
    人等「知而不為異議」之默示擬制同意。當事人已明示同意
    作為證據之傳聞證據，並經法院審查其具備適當性之要件者
    ，若已就該證據實施調查程序，即無許當事人再行撤回同意
    之理，以維訴訟程序安定性、確實性之要求。所謂「經當事
    人於審判程序同意作為證據」之同意權人，依同法第3條規
    定，係指檢察官、自訴人及被告而言，不包含當事人以外之
    代理人或辯護人，此觀同條第2項擬制同意權人包含當事人
    、代理人或辯護人之規定自明。又此一同意之效力，既因當
    事人之積極行使處分權，並經法院認為適當且無許其撤回之
    情形，即告確定，其於再開辯論固不論矣，即令上訴至第二
    審或判決經上級審法院撤銷發回更審，仍不失其效力。至其
    第2項所規定「視為同意」，即擬制同意之效力，純因當事
    人、代理人或辯護人之消極緘默，而為法律上之擬制所取得
    ，並非本於當事人之積極處分而使其效力恆定，自應容許當
    事人於言詞辯論終結前，或第二審及更審程序中對其證據能
    力再為爭執追復（最高法院105年度台上字第3397號判決意
    旨參照）。查被告及其辯護人雖於本院主張證人乙○○於警詢
    之證述，係被告以外之人於審判外之陳述，應無證據能力（
    見本院卷第72頁）。然就前述被告、辯護人於本院否認有證
    據能力之證人乙○○之警詢證述，業據被告於原審表示同意有
    證據能力等語（見原審卷第65頁），堪認被告已就證人乙○○
    之警詢證述，於原審業已明示表示同意作為證據，且本院認
    具備適當性，依前揭最高法院判決意旨，本件雖經上訴，仍
    不失其效力，以維訴訟程序安定性、確實性之要求。是證人
    乙○○前揭於警詢之證述，自具有證據能力。
㈡、另按被告以外之人於審判外之陳述，雖不符刑事訴訟法第159
    條之1至第159條之4之規定，而經當事人於審判程序同意作
    為證據，法院審酌該言詞陳述或書面陳述作成時之情況，認
    為適當者，亦得為證據；當事人、代理人或辯護人於法院調
    查證據時，知有刑事訴訟法第159條第1項不得為證據之情形
    ，而未於言詞辯論終結前聲明異議者，視為有前項之同意，
    刑事訴訟法第159條之5第1項、第2項分別定有明文。經查，
    除上開被告爭執其證據能力之證人乙○○於警詢之證述外，本
    判決下列所引用被告以外之人於審判外之陳述（包括書證）
    ，檢察官、被告及其辯護人於本院審理中均表示不爭執其證
    據能力，同意作為證據等語（見本院卷第71-76頁)，亦未於
    言詞辯論終結前聲明異議，本院審酌上開證據資料製作時之
    情況，尚無違法不當及證明力明顯過低之瑕疵，亦認為以之
    作為證據應屬適當，揆諸前開規定，認前揭證據資料有證據
    能力。至本判決所引用之非供述證據，檢察官、被告及其辯
    護人於本案言詞辯論終結前，均未爭執其證據能力，且查無
    非法或不當取證之情事，復為證明本件犯罪事實所必要之重
    要關係事項，認均有證據能力。
貳、實體部分：
一、訊據被告固坦承其有於上揭時、地，販賣並交付混合上開第
    三毒品成分之毒品咖啡包50包與乙○○等事實，惟矢口否認有
    何販賣第三級毒品而混合二種以上毒品之犯行，並辯稱：伊
    沒有收到錢，也沒有獲利云云。經查：
１、被告於上開時、地，以8,000元之代價，販賣並交付混合上開
    第三級毒品成分之毒品咖啡包50包與乙○○，並約定由乙○○應
    交付8,000元之價金與被告，惟乙○○事後未如期給付上開價
    金等情，業據被告於偵查中自白：「（對於檢察官聲請羈押
    之事實及罪名〈告以羈押聲請書要旨〉，有何意見？）有這件
    事。」等語（見聲羈卷第22頁）、「（本案販賣混合毒品，
    是否承認？）我承認。」等語（見偵二卷第212頁），及於
    原審訊問時自白：「（對於檢察官起訴事實及所犯罪名是否
    承認？）都承認。」、「（你承認販賣50包毒品咖啡包給乙
    ○○？）承認。」、「（有收到錢嗎？）沒有。」、「（本來
    約定8,000元？)對。」等語(見原審卷第26-27頁)，核與證
    人乙○○於警詢、偵查及本院之證述大致相符（見偵一卷第17
    -19、107頁；偵二卷第86、136-137頁；本院卷第119-120頁
    ），復有混合上開第三級毒品成分之毒品咖啡包照片（見偵
    二卷第61-67頁）附卷可參。又扣案如附表編號1所示之毒品
    咖啡包50包經送抽驗後，結果其中1包確實含有第三級毒品4
    -甲基甲基卡西酮、甲基-N,N-二甲基卡西酮成分，且4-甲基
    甲基卡西酮之總純質淨重8.9394公克等情，有衛生福利部草
    屯療養院110年2月17日草療鑑字第1100200091號鑑驗書（見
    偵一卷第201頁）在卷可憑，被告前揭自白堪認屬實。另依
    被告前揭自白，其業已坦承其明知混合上開第三級毒品成分
    之毒品咖啡包而販賣，是辯護人辯護稱被告並非明知混合上
    開第三級毒品成分之毒品咖啡包乙節，即難採憑。　
２、被告嗣於原審及本院雖辯稱其沒有獲利，惟關於營利意圖之
    認定如下：
⑴、按販賣毒品之所謂販賣行為，係行為人基於營利之目的，而
    販入或賣出毒品而言。販賣毒品者，其主觀上有營利之意圖
    ，客觀上有販賣之行為，即足構成，至於實際上是否已經獲
    利，則非所問（最高法院100年度台上字第698號判決意旨參
    照）。又販賣毒品係嚴重違法行為，非可公然為之，亦無公
    定之價格，不論任何包裝，均可任意分裝增減分量，而每次
    買賣之價量，亦可能隨時依雙方間之關係深淺、資力、需求
    量及對行情之認知、來源是否充裕、查緝是否嚴緊，購買者
    被查獲時供述購買對象之可能性風險之評估等，因而異其標
    準，並機動調整，非可一概而論，販賣毒品者從「價差」、
    「量差」或「調整純度」謀取利潤方式雖有差異，然其圖利
    之目的則屬相同，且政府取締販賣毒品嚴格，取得不易，對
    於販賣者之處罰亦重，苟無利可圖，應無甘冒被查緝法辦重
    刑之危險，而平白為無償轉讓毒品之可能，其意圖營利之非
    法販賣行為至為昭然。
⑵、本案被告於前開時、地，與乙○○約定以8,000元之代價，販賣
    如附表編號1所示毒品咖啡包與乙○○，僅乙○○事後尚未交付
    價金，其行為外觀上已合於販賣毒品犯行之構成要件。又證
    人乙○○於警詢、偵查及本院之證述：伊不知道被告毒品咖啡
    包來源，本次交易地點、價格由被告決定等語（見偵一卷第
    19、106頁；本院卷第118頁），從乙○○與被告間交易模式可
    見，被告就交付混合毒品咖啡包之價格顯具有決定權，而立
    於出賣者之地位，若非被告告知，乙○○顯無可能知悉其進貨
    價格，且亦無任何與毒品上游之直接關連或接觸管道下，被
    告有無藉由量差或價差牟取利潤，實非乙○○所能知悉，且有
    關被告購入該毒品咖啡包之實際價格及重量，僅有其單一供
    述，而無其他事證足資佐證，則其所陳係以成本價轉讓與乙
    ○○之供述是否屬實，已屬可疑。再者，販賣毒品實屬重罪，
    依被告自陳：伊不認識乙○○，伊對他沒印象等語（見偵二卷
    第11、146頁），而乙○○於警詢及偵查中亦證稱：伊不知道
    被告名字，但伊認得出來，伊其實不太認識被告等語（偵一
    卷第18頁；偵二卷第87頁），足見被告與乙○○彼此間並無深
    厚之情誼，且非屬至親關係，衡情一般民眾普遍認知毒品非
    法交易，向為政府查禁森嚴且重罰不寬貸，倘非有利可圖，
    絕無平白甘冒被重罰之風險，不辭辛勞而幫助無交情之乙○○
    取得毒品之理，況被告於偵查、原審訊問及準備程序中曾坦
    承本案意圖營利而販賣混合第三級毒品之犯行，足見被告販
    賣混合如附表編號1所示毒品咖啡包50包確有營利意圖，其
    於原審及本院審理時翻異前詞所為辯解，顯屬無稽，難以採
    信。
３、綜上所述，被告前揭所辯，並不足採憑，本案事證明確，被
    告上開犯行，洵堪認定，應予依法論科。　　
二、論罪：　　
㈠、查109年7月15日修正施行之毒品危害防制條例增定第9條第3
    項，謂：「犯前5條之罪（按即毒品危害防制條例第4條至第
    8條）而混合二種以上之毒品者，適用其中最高級別毒品之
    法定刑，並加重其刑至二分之一。」該條項所稱之「混合」
    ，係指將二種以上之毒品摻雜調合，無從區分而言（如置於
    同一包裝）。考其立法目的，係因目前毒品查緝實務，施用
    混合毒品之型態日益繁多，且因混合毒品之成分複雜，施用
    後所造成之危險性及致死率均高於施用單一種類者，為加強
    遏止混合毒品之擴散，爰增定犯毒品危害防制條例第4條至
    第8條之罪，而有混合二種以上毒品之情形者，加重其刑至
    二分之一。此規定係就犯罪類型變更之個別犯罪行為予以加
    重，當屬刑法分則加重之性質而成為另一獨立之罪。查被告
    販賣如附表編號1所示之毒品咖啡包50包，均含有二種以上
    之第三級毒品成分，已認定如前，而該等成分業經摻雜、調
    合而置於同一包裝內販售，當屬該條項混合二種以上毒品之
    要件。
㈡、核被告所為，係犯毒品危害防制條例第9條第3項、第4條第3
    項之販賣第三級毒品而混合二種以上之毒品罪。被告持有如
    附表編號1所示之毒品咖啡包50包（已達純質淨重5公克以上
    ）之低度行為，應為販賣之高度行為所吸收，不另論罪。
㈢、被告販賣混合二種以上之第三級毒品，應依毒品危害防制條
    例第9條第3項規定，適用販賣第三級毒品之法定刑，並加重
    其刑。
㈣、按犯第4條至第8條之罪於偵查及歷次審判中均自白者，減輕
    其刑，毒品危害防制條例第17條第2項定有明文。此規範目
    的在於使犯第4條至第8條之毒品案件之刑事訴訟程序儘早確
    定，並鼓勵被告自白認罪，以開啟其自新之路，故對犯前述
    罪之毒品之被告，於偵查及審判中均自白者，採行寬厚之刑
    事政策，而為應減輕其刑之規定（立法理由參照）。又毒品
    危害防制條例第9條第3項屬分則之加重，且為獨立之犯罪型
    態，但以該條「犯前5條之罪而混合二種以上之毒品者」之
    立法體例，就本件違反同條例第4條販賣毒品而言，係以販
    賣毒品之基本構成要件行為，結合混合二種以上毒品之情形
    ，結合為另一獨立之犯罪型態，是國家之刑罰權單一，二者
    間並無從割裂，故第9條第3項之混合二種以上毒品之加重犯
    罪型態，亦應解為毒品危害防制條例第17條第2項所規範之
    犯罪類型範圍。又按毒品危害防制條例第17條第2項規定旨
    在使刑事案件儘速確定，鼓勵被告認罪，並節省司法資源，
    行為人須於偵查及審判中均自白者，始符合減輕其刑之要件
    。此所謂「自白」，係指對自己之犯罪事實全部或主要部分
    為肯定供述之意。而於毒品案件言，販賣毒品與無償轉讓、
    合資購買、幫助他人施用毒品或與他人共同持有毒品，係屬
    不同之犯罪事實，行為人有無營利之意圖，乃毒品之販賣、
    轉讓、為他人購買毒品而幫助施用毒品等犯罪類型之主要區
    別，亦為各該犯罪異其刑罰輕重之評價原因，屬販賣毒品犯
    罪之重要構成要件事實，行為人倘若心存僥倖，對事實別有
    保留，仍圖為一部隱瞞，未供認有販賣之營利意圖，或否認
    有約定並收取價金，即無節省司法資源之效，自不能邀此減
    刑之寬典(最高法院109年度台上字第4860號判決意旨參照)
    。查被告雖於偵查、原審訊問及準備程序時曾為「承認」之
    認罪表示（見聲羈卷第22頁；偵二卷第212頁；原審卷第27
    、61頁），但其於原審審理時則翻異前詞，否認有何營利之
    意圖（見原審卷第65-66、162頁），又於本院審理時否認犯
    行，並辯稱沒有獲利（見本院卷第70、79頁)，依上開說明
    ，本案自無毒品危害防制條例第17條第2項減刑規定之適用
    。
參、上訴駁回之理由：
　　原判決以被告犯行明確，適用刑事訴訟法第299條第1項前段
    ，毒品危害防制條例第9條第3項、第4條第3項等規定，論以
    被告犯販賣第三級毒品而混合二種以上之毒品罪，被告持有
    如附表編號1所示之毒品咖啡包50包（已達純質淨重5公克以
    上）之低度行為，應為販賣之高度行為所吸收，不另論罪，
    且被告販賣混合二種以上之第三級毒品，應依毒品危害防制
    條例第9條第3項規定，適用販賣第三級毒品之法定刑，並加
    重其刑。並敘明爰審酌被告明知毒品對於身體健康之戕害、
    極易成癮、難戒除，卻漠視國家法令禁制，仍販賣混合二種
    以上之第三級毒品與乙○○，實有不該，及考量被告犯後否認
    有何販賣毒品營利意圖之犯後態度，亦斟酌販賣之對象自陳
    有施用毒品之習性，暨本案之犯罪情節、手段，兼衡其自陳
    高職畢業之教育程度、務農、並與母親同住之家庭經濟狀況
    等一切情狀，量處被告有期徒刑7年3月。復敘明被告因購毒
    者乙○○賒欠該次購毒金額8,000元，迄至原審判決前，尚未
    支付該款項予被告，是此部分，被告實際上並未取得犯罪所
    得，自不予宣告沒收或追徵。而附表編號1所示之毒品咖啡
    包50包，因被告業已交付與乙○○，與被告販賣混合二種以上
    第三級毒品案件已脫離關係，自無庸於本案判決諭知沒收（
    最高法院100年度台上字第4909號判決同此見解）。至扣案
    之iPhone 11手機（含門號0000000000號SIM卡1枚）、塑膠
    分裝袋1包、K盤1個等物，並無證據證明與本案犯行有關，
    自無從宣告沒收。本院核其認事用法並無違誤，量刑亦屬妥
    適。被告上訴意旨，仍執陳詞否認其有本案販賣混合二種以
    上之第三級毒品之犯行，並無理由，應予駁回。
據上論斷，應依刑事訴訟法第368條，判決如主文。
本案經檢察官葉喬鈞提起公訴，檢察官曾昭愷到庭執行職務。
中　　華　　民　　國　　111 　年　　7 　　月　　7 　　日
                  刑事第四庭    審判長法　官  郭玫利
                                      法　官  曾子珍
                                      法　官  陳金虎
以上正本證明與原本無異。
如不服本判決應於收受送達後20日內向本院提出上訴書狀，其未
敘述上訴理由者，並得於提起上訴後20日內向本院補提理由書（
均須按他造當事人之人數附繕本）「切勿逕送上級法院」。
　　　　　　　　　　　　　　　　　　　書記官  蘇文儀　　
中　　華　　民　　國　　111 　年　　7 　　月　　7 　　日
附錄本案論罪科刑法條全文：
毒品危害防制條例第4條：
製造、運輸、販賣第一級毒品者，處死刑或無期徒刑；處無期徒
刑者，得併科新臺幣3千萬元以下罰金。
製造、運輸、販賣第二級毒品者，處無期徒刑或10年以上有期徒
刑，得併科新臺幣1千5百萬元以下罰金。
製造、運輸、販賣第三級毒品者，處7年以上有期徒刑，得併科
新臺幣1千萬元以下罰金。
製造、運輸、販賣第四級毒品者，處5年以上12年以下有期徒刑
，得併科新臺幣5百萬元以下罰金。
製造、運輸、販賣專供製造或施用毒品之器具者，處1年以上7年
以下有期徒刑，得併科新臺幣1百50萬元以下罰金。
前五項之未遂犯罰之。

毒品危害防制條例第9條：
成年人對未成年人販賣毒品或犯前三條之罪者，依各該條項規定
加重其刑至二分之一。
明知為懷胎婦女而對之販賣毒品或犯前三條之罪者，亦同。
犯前五條之罪而混合二種以上之毒品者，適用其中最高級別毒品
之法定刑，並加重其刑至二分之一。
　　　　　　　　　　　　　　　　　　　
附表：
編號 扣案物名稱 數量 備註（鑑定結果） 1 毒品咖啡包（標示「Instagram」紫紅色相間包裝） 50包(含包裝50個) ㈠取樣鑑驗1包(檢品編號B0000000) ㈡經檢視為淡黃色粉末，檢出第三級毒品「4-甲基甲基卡西酮」、「甲基-N,N-二甲基卡西酮」成分，「4-甲基甲基卡西酮」純度5.2%，「甲基-N,N-二甲基卡西酮」純度＜1% ㈢驗前總淨重171.9118公克，「4-甲基甲基卡西酮」總純質淨重8.9394公克